最　高　行　政　法　院　判　決　　　　　　　　　　九十一年度判字第九三三號
　　上　訴　人　丙○○
　　　　　　　　甲○○
　　被 上訴 人　高雄縣林園鄉公所
　　代　表　人　乙○○
右當事人間因徵收補償事件，上訴人對於中華民國九十年一月十一日高雄高等行政法
院八十九年度訴字第三九八號判決，提起上訴，本院判決如左：
　　主  文
上訴駁回。
上訴審訴訟費用由上訴人負擔。
　　理  由
本件上訴人在原審起訴主張：坐落高雄縣林園鄉○○段八三二地號、八六一地號土地
（下稱系爭土地）分別為上訴人丙○○、甲○○所有，各自民國（下同）六十八年六
月二十二日及七十一年十一月十八日起，遭被上訴人依都市計畫闢為四米道路，供公
眾通行迄今，仍未依法辦理徵收。經陳情高雄縣政府請求儘速辦理徵收補償，經高雄
縣政府函轉被上訴人詳查妥處逕復，被上訴人於八十九年十月二日以八九林鄉經建字
第一五七四五號函復略以：「查該兩筆土地為都計市○○○○道路，而鄉公設地亦未
全面徵收。因此所陳二筆土地俟公設地全面徵收時併案辦理徵收作業」等語，有違先
使用先徵收原則，且推諉俟全面徵收再辦理，拒絕補償，致上訴人蒙受損失，上訴人
得依司法院釋字第四四○號解釋，請求被上訴人按系爭土地公告現值加四成補償等情
，求為命被上訴人分別給付上訴人丙○○新臺幣（下同）二百六十九萬八千五百元、
上訴人甲○○二百十八萬四千元，並均自起訴狀繕本送達日起至清償日止按年息百分
之五計算利息之判決。
原審以：依土地徵收條例規定，關於土地徵收補償費，應由需用土地人先與土地所有
權人以協議價購或其他方式取得，如無法取得時，再提出徵收土地之申請，經中央主
管機關內政部核准後，通知該管直轄市或縣（市）主管機關，該主管機關應即公告三
十日，需用土地人則將補償地價繳交主管機關於公告期滿後十五日內轉發。觀土地徵
收條例第十一、十三、十四、十七、十八、十九、二十條之規定甚明。因此關於徵收
補償費之發放，應以需用土地人已經申請徵收並經核准為前提，亦即必須已經徵收土
地，方有補償可言。本件依上訴人起訴事實，上訴人雖曾請求高雄縣政府辦理徵收系
爭土地，經該府轉請被上訴人答覆，惟被上訴人並非核准徵收之主管機關，且被上訴
人併以「查該兩筆土地為都計市○○○○道路，而鄉公設地亦未全面徵收，因此所陳
二筆土地俟公設地全面徵收時併案辦理徵收作業」等語函復上訴人，顯見系爭土地尚
未經徵收，並無徵收處分存在，法律上即無補償可言，兩造間並無發生財產上給付請
求權之公法上原因甚明。從而上訴人在無徵收處分存在之情況下，提起給付訴訟，請
求被上訴人給付系爭土地徵收補償費，依其所訴之事實，在法律上顯無理由。遂不經
言詞辯論，逕以判決駁回上訴人之起訴。經核尚無違誤。
查系爭土地縱已有公共地役關係之存在，為需地機關之被上訴人應依司法院釋字第四
四○號解釋，訂定期限籌措財源逐年申請辦理徵收補償。但被上訴人既非徵收核准機
關，又非徵收補償費發放機關，且系爭土地尚未經核准徵收，被上訴人與上訴人間顯
難成立徵收補償費給付之公法上法律關係，是上訴人請求被上訴人給付系爭土地之徵
收補償費，在法律上顯無理由。又依上訴人在原審狀述，本件並非就計畫道路範圍內
之私有土地均辦理徵收，僅因系爭土地為既成道路而繼續使用不辦徵收，尚不生司法
院釋字第四四○號解釋所稱之違反平等原則情事，況徵收之核准，亦與被上訴人無關
，難認原判決與該解釋意旨有違。上訴論旨指摘原判決違誤，求予廢棄，難認有理由
，應予駁回。
據上論結，本件上訴為無理由，爰依行政訴訟法第二百五十五條第一項、第九十八條
第三項前段，判決如主文。
中　　華　　民　　國　　九十一　　　年　　　　六　　　月　　　　七　　　日
                    最 高 行 政 法 院  第 一 庭
                                審 判 長 法  官　　　黃　綠　星
                                         法  官      高  啟  燦
                                         法  官　　　蔡　進　田
                                         法  官　　　黃　璽　君
                                         法  官　　　廖　宏　明
右  正  本  證  明  與  原  本  無  異
　　　　　　　　　　　　　　　　　　　　 法院書記官　邱　彰　德
中　　華　　民　　國　　九十一　　　年　　　六　　　　月　　　七　　　　日
